臺灣臺中地方法院民事判決　　　　　　　 96年度勞訴字第7號
原　　　告　榮民工程股份有限公司
法定代理人　甲○○
訴訟代理人　劉志鵬律師
　　　　　　吳詩敏律師
被　　　告　乙○○
上列當事人間請求返還勞保補償金事件，本院於民國96年2月13
日言詞辯論終結，判決如下：
    主  文
被告應給付原告新台幣陸拾玖萬柒仟捌佰陸拾陸元，及自民國九
十六年一月十九日起至清償日止，按年利率百分之五計算之利息
。
訴訟費用由被告負擔。
    事實及理由
一、原告起訴主張：緣被告原為行政院國軍退除役官兵輔導委員
    會榮民工程事業管理處（下稱榮工處）員工，榮工處已於民
    國87年7月1日起改制為榮民工程股份有限公司，並由原告概
    括承受榮工處之權利義務。查83年8月1日榮工處辦理專案裁
    減時，被告與原告約定因被告不符合申請勞工保險老年給付
    之條件，請求榮工處同意發給被告勞保補償金，並保證若嗣
    後再參加該同一保險，即自動繳回原領之勞保補償金，如有
    遲誤，並願加付法定遲延利息，被告並書立切結書，原告因
    而依約按被告服務年資核發勞保補償金新台幣（下同）697,
    866元，並經被告受領在案。惟被告於領取上開勞保補償金
    後，又加入勞工保險，並於94 年11月11日自勞工保險局領
    取老年給付872,571元，此有勞工保險局致原告之函文可稽
    ，是被告依兩造間之約定自應繳回原先領取之勞保補償金69
    7,866元，竟迭經原告催討，被告迄仍未依約返還上述補償
    金，爰依兩造間之契約法律關係提起本件訴訟等語。並聲明
    ：如主文所示。
二、被告到庭就原告主張之事實，固不爭執，惟辯稱：目前無力
    清償，希望能夠分期償還等語。並聲明：原告之訴駁回，訴
    訟費用由原告負擔。
三、下列事項為兩造所不爭執 (本院96年2月13日言詞辯論筆錄
    參照)，本院採為判決事實之基礎：
  (一)被告原為行政院國軍退除役官兵輔導委員會榮民工程事業管
    理處之員工，榮工處已於87年7月1日起改制為榮民工程股份
    有限公司，並由原告概括承受原榮工處之權利義務。如原證
    一所示之切結書為真正。
  (二)被告曾在84年7月18日向原告領取697,866元，如原證二之簽
    領收據為真正。
  (三)被告自原告公司退休後，事後又另外加入勞保，並於94年11
    月11日向勞保局領取老年給付872,571元。
四、得心證之理由：
　(一)查原告主張之事實，已據其提出切結書、被告簽領收據影本
    、勞工保險局94年11月24日保給老字第09460797070號函為
    證，且為兩造所不爭，自堪信為真實。
　(二)按當事人互相表示意思一致者，無論其為明示或默示，契約
    即為成立；而債權人基於債之關係得向債務人請求給付，民
    法第153條第1項、第199條第1項分別定有明文。查兩造既約
    定，被告向原告領取697,866元之補償金後，如又向勞工保
    險局請領勞工保險老年給付時，應如數返還系爭697,866元
    補償金予原告。據此，原告依據兩造間之契約約定請求被告
    返還補償金，即無不合，應予准許。至被告辯稱無力清償等
    語，縱認為屬實，要屬其個人之事由，尚非法定或兩造約定
    得拒絕給付之事由，其所為無力清償之抗辯，自不可採。
　(三)從而，原告基於兩造間之契約法律關係，請求被告返還勞保
    補償金697,866元，及自起訴狀送達翌日即96年1月19日起至
    清償日止，按週年利率5%計算之利息，為有理由，應予准許
    。
五、訴訟費用負擔之依據：民事訴訟法第78條。
中　　華　　民　　國　　96　　年　　3 　　月　　3 　　日
                  民事第一庭    法　官　王永春
以上正本係照原本作成
如對本判決上訴，須於判決送達後20日內向本院提出上訴狀
中　　華　　民　　國　　96　　年　　3 　　月　　3 　　日
                       　　　　 書記官　鄭淑英
